臺灣士林地方法院交通事件裁定　　　　99年度交聲更字第25號
原處分機關　臺北市交通事件裁決所
異　議　人　傅柏祥
即受處分人
上列異議人即受處分人因違反道路交通管理處罰條例案件，對於
原處分機關於民國99年3月4日所為之處分（北市裁罰字第裁22-Z
3B004969號）不服，聲明異議，本院於99年6月28日以99年度交
聲字第761號裁定駁回異議後，異議人不服，提起抗告，經臺灣
高等法院於99年11月22日以99年度交抗字第1662號裁定撤銷發回
，本院更為裁定如下：
    主  文
原處分撤銷。
傅柏祥不罰。
    理  由
一、按法院受理交通事件，準用刑事訴訟法之規定，道路交通管
    理處罰條例第89條前段定有明文，是刑事訴訟法第154 條關
    於「犯罪事實應依證據認定之，無證據不得認定其犯罪事實
    」規定及最高法院40年台上字第86號判例所揭示「事實之認
    定，應憑證據，如未能發現相當證據，或證據不足以證明，
    自不能以推測或擬制之方法，為裁判基礎。」之旨，於法院
    審理行為人違反道路交通管理處罰條例案件時，當有其適用
    ，又法院於審理行為人違反道路交通管理處罰條例案件，當
    踐行完畢調查證據之程序後，為事實之認定時，如就原處分
    機關所認定之行為人違規事實仍有合理之訴訟上懷疑，而無
    法百分之百確信行為人確有該當於道路交通管理處罰條例各
    該處罰條文之構成要件事實時，即應依訴訟上對待證事實「
    倘有懷疑，則從被告之利益作解釋」之證據法則，作對受處
    分人有利之認定。
二、原處分意旨略以：異議人即受處分人傅柏祥於98年12月17日
    13時35分許，駕駛豐車實業有限公司所有之車牌號碼0786-U
    S號自用一般小貨車（下稱系爭車輛），行經國道1號北上
    218.3公里處，因「未依規定過磅或逃磅」，經警攔停掣單
    舉發違規。嗣異議人於舉發通知單上所載之應到案日期前向
    原處分機關提出申訴，經原處分機關函請舉發單位即內政部
    警政署國道公路警察局第三警察隊調查結果，仍認異議人有
    前開違規行為，原處分機關乃於99年3月4日以異議人有「汽
    車裝載貨物行經設有地磅處所1公里內路段未依標誌指示過
    磅」之違規事實，依道路交通管理處罰條例第29條之2第4項
    規定，裁處異議人罰鍰新臺幣（下同）10,000元。
三、異議意旨略以：系爭車輛行經國道北上員林收費站係依「電
    子收費小型車靠左」指示過收費站，次有地磅處前700公尺
    處設有標誌號誌「大貨車過磅，大型車靠右」乃不爭事實，
    異議人亦請國道高速公路局解釋，小貨車不強制過磅，如有
    超載超重情事，執法人員得引導過磅，故系爭車輛並無違規
    。再者，國道高速公路地磅皆設於收費站右側旁，根本無法
    先過磅再過收費站繳費，而員林收費站地磅稍前置於約100
    公尺處且有分隔島即駛入大型車收費，小型車無法切入ETC
    車道，若要強行恐致嚴重交通事故，是該處應僅強制大貨車
    過磅，小貨車未在強制範圍內，除非超重或接受執法人員要
    求過磅，否則不強制過磅等語。
四、臺灣高等法院撤銷發回意旨略以：依交通部臺灣區○道○○
    ○路局（下稱高公局）與國道公路警察局研討行駛高速公路
    之小貨車過磅會議結果，認強制小貨車過磅將造成交通壅塞
    及危險，是高公局已將各收費站前之相關標誌修改為「大貨
    車過磅」，故載重大貨車應依標誌指示一律過磅並排除載重
    小貨車強制過磅，則本件舉發是否未審及小貨車過磅會議結
    論，非無疑問；且本件異議人是否確有「逃磅」之行為，亦
    非無疑，為顧及異議人審級利益，應發回本院為更妥適之處
    理等語。
五、經查：
(一)按汽車裝載貨物行經設有地磅處所，應依標誌、標線、號誌
    指示，或交通勤務警察或依法令執行交通稽查任務人員之指
    揮停車過磅。汽車裝載貨物行經設有地磅處所一公里內路段
    ，未依標誌、標線、號誌指示或不服從交通勤務警察或依法
    令執行交通稽查任務人員之指揮過磅者，處汽車駕駛人一萬
    元罰鍰，並得強制其過磅，道路交通安全規則第77條第9款
    及道路交通管理處罰條例第29條之2第4項均定有明文。所謂
    「汽車」雖不專指大貨車，惟道路交通管理處罰條例第29條
    之2第4項之立法目的在於有效遏止大型車輛違規肇事，各警
    察機關針對大型車嚴重違規行為加強稽查，僅係有部分載重
    車不聽從指揮過磅，以消極方式抗拒過磅，甚至拒絕停車接
    受稽查或棄車而逃逸，致汽車裝載貨物超重之取締難以執行
    ，危害行車安全，方制訂該規定，以維交通秩序。
(二)本件關於國道一號北向218.3公里處地磅站相關標誌施設及
    小貨車強制過磅之可行性一事，高公局與國道公路警察局業
    於95年8月11日召開「研討行駛高速公路之小貨車過磅相關
    事宜會議」，會議過程中，國道公路警察局及各分隊雖均主
    張並建議小貨車依規定強制過磅，然高公局與會之各單位則
    均表示若小貨車一律強制過磅，不論地磅站設在收費站前或
    後，小貨車皆須連續變換二車道以上方能進站繳費或過磅，
    收費站車輛將嚴重交織，造成交通壅塞及危險，依現行車道
    之規劃，勢必將大車及小貨車併道收費，造成之影響不可謂
    不大；因之該次會議就此部分之結論為：依據道路交通管理
    處罰條例第29條之2第4項之條文精神，汽車裝載貨物行經設
    有地磅處所1公里內路段，應依標誌、標線、號誌指示或服
    從交通勤務警察或依法令執行交通稽查任務人員之指揮過磅
    ，高公局已將各收費站前之相關標誌修改為「大貨車過磅」
    ，故載重大貨車應依標誌指示一律過磅並排除載重小貨車強
    制過磅。另考量目前收費站與地磅站之相關設施佈設位置，
    載重小貨車若一律過磅，易使收費站區車流交織行為更為複
    雜，且易造成站區交通壅塞，另大、小車輛併道收費過站，
    仍受限於收費站區硬體之佈設，造成站區交通壅塞，不論在
    設施之改善及執行上均有其困難性。為兼顧法規、標誌之設
    置與收費站區硬體之佈設，現階段小貨車不強制過磅，惟為
    考量小貨車若有超載之嫌疑時，請國道公路警察局員警依據
    道路交通管理處罰條例第7條第1項規定，針對有超載之虞之
    小貨車加強攔查，並引導小型貨車過磅，以防杜小貨車之超
    載行為，此有高公局95年8月21日管字第0950024888號函及
    上開會議紀錄1份在卷可憑（見交抗卷第23至32頁），是各
    該單位若確實依照上開會議之結論執行，國道上關於過磅之
    標示應僅止於「大貨車過磅」，而小貨車除非有超載之虞，
    由員警加強攔查並引導過磅外，原則上無須過磅甚明。從而
    ，本件異議人駕駛系爭車輛，行經過磅區前之員林收費站上
    游（前）之北上218.8公里處有「地磅站↗」之告示牌，依
    前開說明，雖該告示牌未標明大、小型車種，仍應解釋為強
    制大貨車前往地磅站過磅之指示，而排除載重小貨車強制過
    磅甚明，且該告示牌於本案發生後業已拆除，業據證人即舉
    發本件之國道公路警察局第三警察隊員林分隊員警黃森輝證
    述在卷（見本院卷第10頁），則異議人駕駛系爭車輛行經上
    開地磅站未為前往過磅之行為，非無不合。
(三)至異議人是否有不服從交通勤務警察或依法令執行交通稽查
    任務人員之指揮過磅情事，經證人即舉發本件之國道公路警
    察局第三警察隊員林分隊員警黃森輝到庭證稱：當時伊見異
    議人未過磅，便在北上過員林收費站後約3 、400 公尺處攔
    停異議人並掣單開罰，伊沒有請異議人重新過磅，因重新過
    磅很危險，需倒退到收費站前方約6 、700 公尺處，會發生
    車禍，且前方下一個收費站又將近60公里，故伊等也沒有請
    異議人再重新過磅，僅開立1 張「逃磅」罰單等語（見本院
    卷第10頁、第10頁背面），依上開證人證述情節，舉發員警
    並未指揮異議人前往地磅站過磅，異議人亦無任何不聽從指
    揮過磅，或以消極方式抗拒過磅，甚至拒絕停車接受稽查或
    棄車而逃逸之違規行為。此外，本院復查卷內亦無其他積極
    證據足資認定異議人有違規超載，而令舉發員警有取締難以
    執行或危害行車安全之行為，自應為有利於異議人之認定，
    原處分機關遽認異議人有上開之違規，尚有未洽。
五、綜上所查，本件依現有卷證，並無證據足資證明異議人有「
    汽車裝載貨物行經設有地磅處所1公里內路段未依標誌指示
    過磅」之違規事實，原處分遽為裁罰，尚有未洽。異議人異
    議為有理由，爰撤銷原處分，改諭知異議人不罰。
據上論斷，依道路交通事件處理辦法第19條前段，裁定如主文。
中    華    民    國   100    年    1     月    18    日
                        交通法庭法  官  徐文瑞
以上正本證明與原本無異。
如不服本裁定應於裁定送達後 5日內向本院提出抗告狀。
                                書記官  桂大永
中    華    民    國   100    年    1     月    18    日